臺灣苗栗地方法院民事裁定
111年度訴字第373號
聲  請  人
即  原  告  黃進發  

                      指定送達址：臺北市○○區○○○街00巷0○0號0樓
            黃登發  
            黃志明  

            黃彥杰  

            黃琦靜  

            黃誼櫻  

            黃玉菁  

相  對  人  黃莉婷  

            黃莉雲  

被      告  黃朝     

            
            黃文通   

            黃寶春   

            黃金葉   
            徐仁鴻   
            徐仁駿  



被      告  黃足    
            呂陳嬌   

            陳寶蓮  

            陳寶彩  

            黃天送  

            黃美里  
            林黃玉  

            黃綉琴  

            黃全源  

            黃宏盟  

            黃宏文  

            黃淑卿  

            黃淑鳳  
            黃若霜  

            黃秀暖  

            陳致淋  

            陳致瑋  
            陳玟瑜  
            林景燦  

            林景文  

            林素娥  

            林素貞  
            林悅齡  
            陳進來  
上列當事人間請求所有權移轉登記事件，聲請人聲請追加相對人
為原告，本院裁定如下：
    主  文
相對人黃莉婷、黃莉雲應於本裁定送達5日內追加為原告，逾期
未追加者，視為已一同起訴。
    理  由
一、按訴訟標的對於數人必須合一確定而應共同起訴，如其中一
    人或數人拒絕同為原告而無正當理由者，法院得依原告聲請
    ，以裁定命該未起訴之人於一定期間內追加為原告。逾期未
    追加者，視為已一同起訴；法院為前項裁定前，應使該未起
    訴之人有陳述意見之機會；民事訴訟法第56條之1第1項、第
    2項定有明文。此係因訴訟標的對於數人必須合一確定而應
    共同起訴者，該數人未共同起訴，其當事人適格即有欠缺，
    故其中一人或數人拒絕同為原告，將使其他人亦無法以訴訟
    伸張或防衛其權利，自有未宜。為解決固有必要共同訴訟當
    事人適格之問題，乃明文規定法院得依聲請裁定命無正當理
    由而拒絕共同起訴之人追加為原告或擬制其為原告；至於拒
    絕同為原告是否有正當理由，則應由法院斟酌原告起訴是否
    為伸張或防衛權利所必要等情形決定之（最高法院93年度台
    抗字第403號裁定意旨參照）。次按繼承人有數人時，在分
    割遺產前，各繼承人對於遺產全部為公同共有；民法第1151
    條亦有明定。且按公同共有之債權人起訴請求債務人履行債
    務，係公同共有債權之權利行使，非屬回復公同共有債權之
    請求，尚無民法第821條規定之準用，而應依同法第831條準
    用第828條第3項規定，除法律另有規定外，須得其他公同共
    有人之同意，或由公同共有人全體為原告，其當事人之適格
    始無欠缺（最高法院104年度第3次民事庭會議決議參照）。
二、聲請意旨略以：被告之被繼承人黃錦、黃城與聲請人之被繼
    承人黃清池，於民國48年11月11日訂立互易契約（下稱系爭
    契約），系爭契約第3條約定黃錦、黃城應將坐落於苗栗縣○
    ○○○○鎮○○○段000○00000地號土地（下稱系爭土地）贈與黃清
    池，爰依系爭契約請求被告等就系爭土地辦理繼承登記，並
    將系爭土地所有權移轉登記予黃清池全體繼承人公同共有。
    而黃清池之繼承人除聲請人以外，尚有相對人黃莉婷、黃莉
    雲，惟經聯繫後相對人拒絕同為原告，本件訴訟標的對全體
    公同共有人須合一確定，爰依民事訴訟法第56條之1之規定
    ，聲請裁定命追加相對人為本件原告。
三、經查，黃清池於86年4月1日死亡，其繼承人分別為聲請人、
    相對人黃莉婷、黃莉雲，有繼承系統表、除戶謄本、全體繼
    承人之戶籍謄本附卷可稽（卷第39至89、209、211頁），堪
    認屬實。又觀諸原告主張之原因事實，核屬公同共有債權之
    權利行使，揆諸前揭規定，自應由黃清池全體繼承人共同起
    訴，其事人之適格始無欠缺。經本院發函通知黃莉婷、黃莉
    雲就聲請追加為原告乙事表示意見，其等收受通知後，逾期
    迄未表示意見，有卷附送達證書可參（卷第367、369頁），
    堪認渠等已拒絕同為原告，且無正當理由。是聲請人依民事
    訴訟法第56條之1第1項規定，聲請裁定命追加相對人黃莉婷
    、黃莉雲為本件原告，於法有據。爰命相對人黃莉婷、黃莉
    雲應於本裁定送達後5日內追加為原告，逾期未追加者，視
    為一同起訴。
四、爰依首揭規定裁定如主文。
中　　華　　民　　國　　111 　年　　11　　月　　18　　日
                  民事第一庭  法　官　黃怡玲
以上正本係照原本作成。
如不服本裁定應於送達後10日內向本院提出抗告狀（須附繕本）
，並繳納抗告費新臺幣1,000元。　　　　　　　　　
中　　華　　民　　國　　11　　年　　11　　月　　18　　日
　　　　　　　　　            書記官  陳映綺